臺灣高等法院臺南分院刑事判決　　　　　　　　九十三年度上訴字第九二二號　Ａ
　　　上　訴　人
　　　即　被　告　甲　○　○
　　　指定辯護人　本院公設辯護人　丙　○　○
右上訴人因偽造有價證券等案件，不服中華民國九十三年九月廿九日臺灣台南地方法
院九十三年度訴字第三三二號第一審判決（起訴案號：臺灣台南地方法院檢察署九十
二年度偵緝字第六四五、六四六號），提起上訴，本院判決如左：
      主      文
原判決撤銷。
甲○○連續意圖供行使之用，而偽造有價證券，累犯，處有期徒刑參年拾月。
偽造附表所示支票三張均沒收。
      事      實
一、甲○○前於民國（下同）八十五年間，因違反麻醉藥品管理條例案件，經本院於
    八十六年二月廿日，判處有期徒刑七月確定。又於八十六年間，因侵占案件，經
    台灣台南地方法院於八十六年十一月廿一日判處有期徒刑四月確定，旋先後於八
    十六年七月十六日、八十七年二月十六日入監接續執行上開二案刑期。嗣於八十
    七年六月十五日執行期滿。然甲○○猶不悔改，又於九十一年二月間某日，在台
    南縣後壁鄉墨林村二九七號處，明知李鍊金所持有三張空白支票（票號為：00
    00000、0000000、0000000號，均填記載發票人為乙○○，
    付款人為大眾商業銀行新營分行）係李鍊金（已於九十一年二月二十三日自殺死
    亡）在乙○○住處，所竊取贓物，為供自己使用，竟予收受之。
二、嗣甲○○基於偽造及供行使之概括犯意：(1)先於九十一年三月間，在台南縣後壁
    鄉墨林村二九七號處，在上開票號0000000號支票，填寫發票日九十一年
    六月三日，金額新台幣（下同）三萬五千元，而偽造支票後，於同時地，將該支
    票交付給其姨媽陳玉華。(2)復於九十一年五月間，在台南縣後壁鄉嘉民村二六號
    處，在前開票號0000000號支票，填寫發票日九十一年五月廿日，金額三
    萬五千元，而偽造支票後，於同時地，將該支票交給林春頂。(3)又於九十一年六
    月廿一日前某日，在不詳處所，在前開票號0000000號支票，填寫發票日
    九十一年六月廿一日，金額三萬元，而偽造該支票後，再於同時地，將該支票交
    付給方麗花，以支付房租。嗣為乙○○發現，而報警查獲。
三、案經乙○○訴由臺南縣警察局白河分局報請臺灣臺南地方法院檢察署偵查起訴。
      理      由
一、訊據被告甲○○供承於右揭時地，偽填附表所示支票三張，並加以行使等情不諱
    ，惟否認有收受贓物犯行，辯稱：伊自李鍊金處收受三張支票時，其上均已填載
    發票人及付款人，並不知該三張支票是李鍊金所竊取，伊是事後才知該三張支票
    ，係伊叔叔乙○○所失竊云云。惟查：
  (一)收受贓物部分：
    被告雖否認有收受贓物犯行，並以前詞置辯。然附表所示三張支票，確係告訴人
    乙○○於家中所失竊，已據告訴人乙○○於警訊指訴甚詳。且被告於偵查中供承
    ：李鍊金持這三張支票給伊時曾說，這三張支票是在乙○○家中抽屜拿的，當時
    伊知這三張支票是李鍊金偷的（被告並在該偵訊筆錄處簽名確認），且李鍊金說
    這三張支票是乙○○的，叫伊先拿去用，票期到了再幫他軋進去，而當時乙○○
    人在台南看守所等語（詳一○二五號偵查卷四六至四八頁）。依此被告既已於檢
    察官偵查中供承其知悉該三張支票，係李鍊金在乙○○家中所竊取，竟仍予收受
    ，難謂被告對該三張支票無贓物認識。至嗣後被告於偵查中及原審均辯稱：伊不
    知乙○○未同意李鍊金使用他的支票云云。然被告已自承其於收受三張支票時，
    支票皆已記載發票人為乙○○，雖乙○○當時在獄中（按乙○○於九十一年一月
    二日入獄，至九十一年七月二日出獄），惟被告收受此來源不明支票，又屬至親
    所有，不但未向其叔叔乙○○查證，反而偽填發票日及發票金額，而加以行使之
    ，如謂被告不知其所收受支票，係屬贓物，顯與常理有違。是被告於偵查中供承
    知悉三張支票係李金鍊所竊取，自屬可信，而嗣後其於偵查中及原審翻異前詞，
    顯係卸責之詞，不足採信。綜上，足認被告於收受上開三張支票時，已明知係告
    訴人乙○○所失竊，而仍予收受至明，堪以認定。
  (二)偽造支票部分：
    至被告偽填附表所示支票發票日及發票金額後，復持以行使犯行部分，業據被告
    於偵查中自白不諱（詳六四五號偵查卷十四頁背面），復有大眾商業銀行支票退
    票紀錄查詢單、大眾商業銀行新營分行九十二年八月十四日92新營發字第一二二
    號函、華南商業銀行新營分行九十二年九月十六日92華新營字第一五七號函、中
    國農民銀行新營分行九十二年九月廿九日92農新業字第二三五號函、第一商業銀
    行新營分行九十二年十月三日92一銀字第二九三號函在卷可稽（詳警卷七、六四
    五號偵查卷三三、三八、四六、四八頁）。依此，被告自白核與事實相符。是被
    告偽造支票犯行，亦事證明確，堪以認定。
二、核被告所為，係犯刑法第三百四十九條第一項收受贓物罪及刑法第二百零一條第
    一項偽造有價證券罪。又被告於偽造有價證券後持以行使，其行使偽造有價證券
    低度行為，為偽造高度行為所吸收，不另論罪。又按行使偽造有價證券，以使人
    交付財物，如所交付者即係該有價證券本身價值，則其詐欺取財仍屬行使偽券行
    為，不另成立詐欺罪（最高法院廿五年上字第一八一四號判例參照）。查被告行
    使偽造支票，係欲使人交付與支票面額同等價值現金，並非以偽造支票供擔保，
    或作為新債清償而借款，故不另論詐欺罪。又被告先後多次偽造支票犯行，時間
    緊接，且所犯構成要件相同罪名，顯係基於概括犯意反覆為之，為連續犯，應依
    刑法第五十六條規定，論以一罪，並加重其刑。被告所犯收受贓物罪與偽造有價
    證券罪間，有方法結果關係，為牽連犯，應依刑法第五十五條規定，從一重罪以
    刑法第二百零一條第一項偽造有價證券罪處斷。又被告於八十五年間，因違反麻
    醉藥品管理條例，經本院於八十六年二月廿日，判處有期徒刑七月確定。又於八
    十六年間，因侵占案件，經台灣台南地方法院於八十六年十一月廿一日判處有期
    徒刑四月確定，旋先後於八十六年七月十六日、八十七年二月十六日入監執行，
    而於八十七年六月十五日執行期滿，有台灣高等法院被告全國前案紀錄在卷可憑
    （詳本院上訴卷廿一、廿三頁），則被告於有期徒刑執行完畢後，五年內再犯本
    件有期徒刑以上之罪，為累犯，應依刑法第四十七條規定，對被告所犯收受贓物
    罪部分加重其刑，對被告所犯連續偽造有價證券部分，遞加其刑。至原審辯護人
    謂，被告已坦承偽造支票犯行，且被告所偽造支票金額不大，其中二張，更是為
    借錢給朋友而交付，請依刑法第五十九條規定，酌減其刑云云。然被告於原審及
    本院準備程序，均未坦承收受贓物犯行，且未清償告訴人所受損失。被告又無其
    他顯可憫恕情狀，本院認為不宜遽引刑法第五十九條規定，予被告減輕其刑，併
    此敘明。
三、原判決以被告罪證明確，因予論罪科刑，固非無見。惟查：本件被告曾於八十五
    年間，因違反麻醉藥品管理條例，經本院於八十六年二月廿日，判處有期徒刑七
    月確定。又於八十六年間，因侵占案件經台灣台南地方法院於八十六年十一月廿
    一日判處有期徒刑四月確定，旋先後於八十六年七月十六日、八十七年二月十六
    日入監執行，於八十七年六月十五日執行完畢，已如前述，則被告於有期徒刑執
    行完畢後，五年內再犯有期徒刑以上之罪，顯為累犯，原判決疏未論以累犯，自
    有疏失。被告上訴意旨，否認未有收受贓物犯行，而指摘原判決不當，依上所述
    ，固無理由。然原判決既有上述可議，自應由本院將原判決撤銷改判。爰審酌被
    告犯罪動機、目的、手段、造成告訴人損害、影響社會金融秩序及交易安全甚鉅
    ，暨犯後態度等一切情狀，量處有期徒刑三年十月，以資懲儆。至附表所示偽造
    支票，並無證據證明，業已滅失，應依刑法第二百零五條規定，不問屬於犯人與
    否，均宣告沒收之。
四、本件雖係被告上訴，然因原判決漏未對被告論以累犯，則原判決適用法則，顯有
    不當，依刑事訴訟法第三百七十條但書規定，本院自得諭知較重於原審判決之刑
    ，附此說明。
五、末查被告經合法傳喚，無正當理由未到庭，爰不經其陳述，逕為判決。又被告在
    本件辯論終結後，於九十四年一月十一日具狀陳稱，本件於九十四年一月六日辯
    論期日，因受到其前於九十三年十二月五日車禍住院影響，致無法到庭辯論，並
    提出奇美醫院於九十三年十二月廿九日出具診斷證明書為憑，請求本院再開言詞
    辯論云云。然依被告所提出診斷證明記載，被告已於九十三年十二月十四日出院
    ，並於九十三年十二月十六日本院行準備程序時到庭，被告在法庭上陳述清楚明
    確，有本院準備程序筆錄在卷可憑（詳本院上訴卷五三至五八頁），難認被告有
    受車禍影響致無法出庭情事。又據被告所提診斷證明書記載，該診斷證明書係九
    十三年十二月廿九日出具，距本院九十四年一月六日辯論期日，尚有一星期，被
    告果有不能出庭情事，何以未立即提出證明，向本院聲請改期，竟遲至九十四年
    一月十一日，始具狀請求改期再開辯論，顯見被告未於九十四年一月六日到庭辯
    論，非因車禍受傷影響所致。況於九十三年十二月十六日本院準備程序結束時，
    經詢問被告於九十四年一月六日進行言詞辯論，被告未表示有困難。茲被告突於
    辯論終結後，始要求再開言詞辯論，參酌上情，被告顯有延滯訴訟意圖甚明。是
    被告具狀請求本院再開言詞辯論，為無理由，附此說明。
據上論斷，應依刑事訴訟法第三百六十九條第一項前段、第三百六十四條、第三百七
十一條、第二百九十九條第一項前段，刑法第五十六條、第二百零一條第一項、第三
百四十九條第一項、第四十七條、第五十五條、第二百零五條，罰金罰鍰提高標準條
例第一條前段，判決如主文。
本案經檢察官楊治宇到庭執行職務。
中    華    民    國      九十四      年      一      月      二十      日
                                  臺灣高等法院臺南分院刑事第六庭
                                      審判長法官  蔡    崇    義
                                            法官  吳    永    宋
                                            法官  董    武    全
右正本證明與原本無異。
如不服本判決，應於判決送達後十日內向本院提出上訴狀，其未敘述理由者並應於提
出上訴狀後十日內向本院補提理由書（應附繕本)。
                                      法院書記官  黃    全    忠
中    華    民    國      九十四      年      一      月      二十四    日
附錄法條：
刑法第三百四十九條第一項：
收受贓物者，處三年以下有期徒刑、拘役或五百元以下罰金。
刑法第二百零一條第一項：
意圖供行使之用，而偽造、變造公債票、公司股票或其他有價證券者，處三年以上十
年以下有期徒刑，得併科三千元以下罰金。
附表：
┌──┬───┬────┬─────┬───────┬─────────┐
│編號│發票人│發票日  │ 支票金額 │ 付 款 人     │支 票 號 碼       │
│    │      │        │ (新臺幣) │              │                  │
├──┼───┼────┼─────┼───────┼─────────┤
│一  │乙○○│91.06.03│三萬五千元│大眾商業銀行  │0000000號  │
│    │      │        │          │新營分行      │                  │
├──┼───┼────┼─────┼───────┼─────────┤
│二  │乙○○│91.05.20│三萬五千元│大眾商業銀行  │0000000號  │
│    │      │        │          │新營分行      │                  │
├──┼───┼────┼─────┼───────┼─────────┤
│三  │乙○○│91.06.21│三萬元    │大眾商業銀行  │0000000號  │
│    │      │        │          │新營分行      │                  │
